【裁判字號】    98,訴,1707
【裁判日期】    990323
【裁判案由】    侵權行為損害賠償
【裁判全文】
臺灣高雄地方法院民事判決              98年度訴字第1707號
原      告  甲○○
法定代理人  乙○○○
訴訟代理人  黃見志律師
被      告  丁○○
上列當事人間侵權行為損害賠償事件，經本院於民國99年3 月2
日言詞辯論終結，判決如下：
    主      文
原告之訴及其假執行之聲請均駁回。
訴訟費用由原告負擔。
    事實及理由
一、按訴狀送達後，原告不得將原訴變更或追加他訴，但擴張或
    減縮應受判決事項之聲明者，不在此限。民事訴訟法第255
    條第1 項第3 款定有明文。原告起訴請求被告應給付新台幣
    （下同）2,528,487 元，及自起訴狀繕本送達翌日起至清償
    日止，按年息5%計算之利息（見調字卷第4 頁），嗣於本院
    審理中，減縮為：被告應給付原告2,503,348 元，及自民國
    98年11月3 日更正狀繕本送達翌日起至清償日止，按年息5%
    計算之利息（見本院卷(二)第61頁），核其所為係屬減縮應受
    判決事項之聲明，揆諸前引規定，係屬有據。
二、原告主張：被告於96年4 月5 日晚間11時7 分許，駕駛車牌
    號碼WP－1181號自小客車（下稱系爭車輛），沿高雄縣鳳山
    市○○路左轉專用道，由北往南方向行駛，途經南京路與瑞
    隆東路交岔路口（下稱系爭路口）時，本應注意車前狀況，
    隨時採取必要安全措施，且於汽車行駛至交叉路口轉彎時，
    應行至路口中心處左轉，不得占用來車車道搶先左轉，詎被
    告疏未注意，未經行至路口中心處即提前左轉，撞及闖越紅
    燈步行穿越該路口之原告（下稱系爭事故），原告因此受有
    頭部外傷併顱內出血、右側顱骨缺損、下肢癱瘓等傷害（下
    稱系爭傷害），經送醫診治均未好轉，經台灣桃園地方法院
    （下稱桃園地院）於97年4 月8 日以97年度禁字第17號裁定
    宣告為禁治產人，由原告之配偶乙○○○為法定監護人。原
    告因系爭事故支出醫療費用110,072 元、看護費用3,476,49
    0 元（依餘生均須僱用外籍看護所支出之薪資及伙食費計算
    ，即[20,722+4,500]×12×11.4863=3,476,490 ，元以下四
    捨五入）及增加生活上費用支出3,446,303 元（按植物人安
    養費用計算，即25,003×12×11.4863=3,446,303 ，元以下
    無條件捨去），並得請求精神慰撫金1,400,000 元，合計8,
    432, 865元（原告98年11月3 日更正狀誤算為8,322,793 元
    ），原告因穿越馬路有疏失，就系爭事故應負50% 之過失，
    經過失相抵，並扣除汽車強制責任險理賠之保險金1,658,04
    9 元後，原告尚受有損失2,503,348 元（即[8,322,793×1/
    2]-1 ,658,049=2,503,348 ，元以下四捨五入）。為此爰依
    民法第184 條第1 項前段、第191 條之2 、第193 條第1 項
    及第19 5條第1 項規定，提起本件訴訟等情。並聲明：(一)被
    告應給付原告2,503,348 元，及自98年11月3 日更正狀繕本
    送達翌日起至清償日止，按年息5%計算之利息。(二)願供擔保
    ，請准宣告假執行。
三、被告則以：原告闖越紅燈未依號誌行走，且未行走行人穿越
    道乃肇致系爭事故之原因，被告於系爭事故發生時依綠燈號
    誌左轉，並無過失，業經台灣省高屏澎區車輛行車事故鑑定
    委員會鑑定在案，被告對原告自無侵權行為損害賠償責任可
    言。又原告請求之醫療費用中包含鑑定費用12,000元，該費
    用乃原告請領壽險理賠之支出，非屬醫療費用支出，應予扣
    除，而原告經住院復健，在他人攙扶下已能行動，非處於植
    物人狀態，自不宜按植物人安養所需費用，逕列為原告餘生
    因系爭事故所需增加之生活費用支出，原告並應舉證證明有
    支出看護費用之必要，且已如實付款等語置辯。並聲明：(一)
    原告之訴駁回。(二)如受不利判決，願供擔保，請准免為假執
    行。
四、兩造不爭執事項如下：
  (一)原告於96年4 月5 日晚間11時7 分許，在南京路與瑞隆東路
    交岔路口遭車輛撞擊。
  (二)原告就系爭事故之所生係有過失。
  (三)原告已領取汽車強制責任險理賠金1,658,049 元。
五、本件爭點為：(一)被告就系爭事故之所生有無過失？若有，其
    應負擔之過失比例若干？(二)原告因系爭事故所支出之必要醫
    療費用為若干？(三)原告餘生是否須受24小時看護？若有，所
    需看護費用若干？(四)原告餘生因系爭事故所增加生活上必要
    支出之費用若干？(五)原告是否因系爭事故受有精神上痛苦，
    得請求之精神慰撫金數額以若干為適當？(六)原告依侵權行為
    之法律關係，得請求被告賠償之數額為若干？茲分述如下：
  (一)被告就系爭事故之所生有無過失？若有，其應負擔之過失比
    例若干？
  1.按汽車、機車或其他非依軌道行使之動力車輛，在使用中加
    損害於他人者，駕駛人應賠償因此所生之損害。但於防止損
    害之發生，已盡相當之注意者，不在此限。民法第191條之2
    定有明文。其立法理由係因近代交通發達，而因動力車輛肇
    事致損害人之身體或財產者，日見增多，乃增訂本條以加重
    駕駛人之責任，凡動力車輛在使用中加損害於他人者，即應
    負損害賠償責任。換言之，係以舉證責任倒置之方式，由法
    律推定駕駛人侵害他人之行為係出於過失；倘駕駛人欲主張
    免責事由，則須證明其於防止損害之發生，已盡相當之注意
    ，積極為防止損害之發生而有所作為，仍不免發生損害，始
    得免責，合先敘明。
  2.按設有行人穿越道、人行天橋或人行地下道者，必須經由行
    人穿越道、人行天橋或人行地下道穿越，不得在其100 公尺
    範圍內穿越道路。又行人穿越道路，有交通指揮人員指揮或
    有燈光號誌指示者，應依交通指揮人員之指揮或號誌之指示
    前進。道路交通安全規則第134 條第1 款、第4 款分別定有
    明文。被告辯稱：當時天色昏暗，視線不良，原告無故闖越
    紅燈，且未行走於人行穿越道上穿越路口，伊實不能預見並
    防免損害之發生，故就系爭事故之所生並無過失等語。經查
    ：
  (1)被告於系爭事故發生時，乃依綠燈號誌左轉，原告則闖越紅
    燈穿越系爭路口乙情，業據證人即承辦員警劉德年證稱：系
    爭路口被告行向為綠燈，可以左轉，系爭事故發生後，系爭
    車輛停車位置距行人穿越道約15公尺左右（見台灣高雄地方
    法院檢察署96年度偵字第27517 號卷，下稱偵卷第119 頁、
    第120 頁）等語，及證人即目擊者丙○○證稱：系爭事故發
    生時伊係紅燈右轉，伊自汽車後照鏡看到系爭車輛在左轉時
    撞到一個人，當時被害人（即原告）的行向應該是紅燈（見
    本院卷(二)第83頁）等語綦詳。又系爭車輛撞擊原告後，隨即
    停車未再移動乙節，亦據證人劉德年證稱：伊到達現場經詢
    問被告或現場證人，確認沒有移動後，即劃製現場圖（見偵
    卷第115 頁），及證人丙○○證述：伊後來返回現場時，看
    到員警還在處理系爭事故，就向員警留下個人資料，系爭車
    輛在撞到原告後就停下來，沒有再移動（見偵卷第115 頁、
    第119 頁）等情在卷，對照系爭車輛靜止後之位置在其欲左
    轉進入之瑞隆東路路口中央分隔島西北側，距南京路行人穿
    越道15.7公尺（即7.6+ [16.7-3-5.6]=15.7），有道路交通
    事故現場圖、現場蒐證相片在卷可稽（見本院卷(一)第12頁、
    第21頁），堪認被告係在駛離南京路路口前方之行人穿越道
    後，始行左轉，倘原告遵行交通號誌，自行人穿越道穿越馬
    路，即不可能遭系爭車輛撞擊，被告辯稱其就系爭事故之發
    生並無過失，即屬有據。
  (2)再者，系爭事故發生時之光線狀態為夜間、無照明，有道路
    交通事故調查報告表可憑（見本院卷(一)第13頁），佐以證人
    劉德年證稱：系爭路口分隔島上的路燈是亮的，但路口很大
    ，車子所停位置光線較為昏暗，故在報告表上填載光線狀態
    為夜間、無照明（見偵卷第114 至115 頁）等語；及證人丙
    ○○於警詢、偵查中復證稱：「肇事地點沒有燈光，我沒有
    看到行人如何走到事故地點」、「當時太黑了，我沒有看到
    車子是那裡撞到行人，也沒有看到行人的行走路線」（見偵
    卷第7 頁背面、第40至41頁）等語，於本院審理中證稱：「
    當時路口4 個角落，只有南京路轉瑞隆東路角落的火鍋店有
    亮光，當時很暗，以伊當時所駕休旅車之車燈燈光範圍所及
    ，約可看到車前3 、4 公尺處」（見本院卷(二)第83頁）等情
    可知，系爭事故現場雖有光源，然光源不足，對汽車駕駛人
    而言，除車前大燈燈光所及範圍外，其餘周遭環境則處於相
    對昏暗之情狀下。而本件人車撞擊點係在系爭車輛之左後方
    車尾，有現場蒐證相片在卷可稽（見本院卷(一)第20頁編號6
    所示照片），是以在當時天色昏暗之情況下，被告既無其他
    光源得以輔助辨識車尾之周遭情狀，即難預期被告能及時發
    現原告闖越紅燈，並自行人穿越道以外之路面接近其車行路
    線，以圖穿越道路一情，故被告辯稱其不能預見，亦無從防
    免系爭事故之發生，應屬可採。
  (3)原告固主張被告未待行駛至系爭路口中心處，即提早左轉，
    係有疏失云云，惟據證人劉德年證稱：「現場並無無拖曳痕
    、血跡，亦無碎片，也沒有看到剎車痕」、「我無從確定被
    告是否提早轉彎」（見偵卷第115 頁）等語，佐以證人丙○
    ○並未見聞事發時兩造之行進動線，已如前述，本院認尚難
    僅憑原告之片面指述遽謂被告應負提早左轉之過失責任。此
    外，台灣高屏澎區車輛行車事故鑑定委員會鑑定結果亦同此
    意見，認原告未依號誌行走，且未行走行人穿越道為肇事原
    因，被告駕駛系爭車輛無肇事因素，有該會高屏澎區960842
    號鑑定意見書在卷可資參酌（見本院卷(一)第31頁）。至於證
    人丙○○於警詢及偵查中雖另證稱，伊看見原告被車撞到後
    ，有飛起來再跌落地面（見偵卷第7 頁背面、第40頁、第11
    5 頁）等語，則僅能證明原告遭系爭車輛撞擊之事實，惟其
    所述撞擊程度則與現場未遺有血跡、碰撞痕跡，及事發時係
    夜間，天色昏暗，難以判別行人動向等情狀不符，故能否僅
    憑前揭摻雜證人主觀印象之證詞，遽謂被告有疏未注意車前
    狀況之疏失，仍屬有疑，併此敘明。
  3.綜上，被告為汽車駕駛人，固有遵循道路交通安全規則駕駛
    汽車之義務，惟被告於系爭事故發生時乃依系爭路口號誌駕
    駛，並無違規情事，應認其客觀上已盡其注意義務，至於其
    他客觀上不可預見之危險，因非屬汽車駕駛人通常可得期待
    之情形，自非屬被告應盡注意義務之範圍。系爭事故之所生
    ，乃因可歸責於原告之事由所肇致，且撞擊點位在系爭車輛
    左後方車尾，無從期待被告能事前預見、防免，被告既已舉
    證證明其就系爭事故並無可歸責之因素存在，揆諸前揭規定
    及說明，被告就原告因系爭事故所受損害，自得免其賠償責
    任。
  (二)按侵權行為以故意或過失侵害他人之權利為成立要件，民法
    第184 條第1 項前段規定至明，惟被告已舉證證明伊就系爭
    事故之所生並無過失，已如前述，被告對原告自不負侵權行
    為損害賠償之責，本件再無審究原告因系爭事故所需醫療費
    用、看護費用、增加生活上費用支出及精神慰撫金（即爭點
    (二)至(五)）之必要。原告依侵權行為之法律關係，請求被告賠
    償2,503,348 元及法定遲延利息，即屬無據，不得准許。
六、綜上所述，原告依民法第184 條第1 項前段、第191 條之2
    、第193 條第1 項、第195 條第1 項規定，請求被告給付2,
    503,348 元及自98年11月3 日更正狀繕本送達翌日（即98年
    11月22日）起至清償日止，按年息5%計算之利息，係無理由
    ，應予駁回。原告假執行之聲請，因其訴遭駁回而失所附麗
    ，應併駁回之。
據上論結，原告之訴為無理由，依民事訴訟法第78條，判決如主
文。
中    華    民    國    99    年    3     月    23    日
                  民事第五庭  法  官  賴文姍
正本係照原本作成。
如不服本判決，應於送達後20日內，向本院提出上訴狀並表明上
訴理由，如於本判決宣示後送達前提起上訴者，應於判決送達後
10日內補提上訴理由書（須附繕本）。
中    華    民    國    99    年    3     月    23    日
                              書記官  林秀珍

司法院資訊處製作；財團法人民間司法改革基金會備份。
